【裁判字號】    89,易,1215
【裁判日期】    900130
【裁判案由】    詐欺
【裁判全文】
臺灣屏東地方法院刑事判決                        八十九年度易字第一二一五號
    公  訴  人  臺灣屏東地方法院檢察署檢察官
    被      告  乙○○
    被      告  甲○○
右列被告因詐欺案件，經檢察官提起公訴（八十九年度偵字第四三四○號），本院判
決如左：
    主  文
乙○○、甲○○均無罪。
    理  由
一、公訴意旨略以：乙○○曾有偽造文書、偽造有價證券、賭博等前科，經判處有期
    徒刑五年確定，現假釋中，甲○○曾有偽造有價證券前科（不構成累犯），均不
    知悔改。乙○○係甲○○之堂弟，竟共同意圖為自己不法之所有，夥同自稱「金
    主任」、「洪經理」、「陳先生」之不詳姓名者，組成「六合彩」詐騙集團，自
    八十九年七月間起，先向中華電信公司申請00－0000000號、0000
    000號等電話號碼刊登於晨報大來廣告夾報第四版，以誇大不實假藉販賣六合
    彩「五燈獎」牌支，做為詐欺不特定之方式，而由集團分子提供甲○○所有之屏
    東縣里港郵局局號００七一二六之一帳號0000000號為洗錢帳戶，嗣丁○○閱覽廣告後不知有詐欺，於民國八十九年七月廿一日，從頭份鎮公園郵局分四
    次匯入甲○○之上開帳戶共計新台幣（下同）五十八萬九千六百元，未接獲任何
    明牌號碼，始知受騙。立刻凍結止付。乙○○於八十九年七月廿五日九時廿分許
    ，持甲○○之上開帳戶存摺、印鑑提領廿二萬六千元，欲交付﹁陳﹂姓男子，為
    郵局人員報警逮獲乙○○，並扣得存摺及印鑑。因認被告二人所為係犯刑法第三
    百三十九條第一項之詐欺取財罪嫌。並以右揭事實，業據告訴人丁○○指訴不移
    ，並有丁○○郵政國內匯款收據四份，郵局收支往來記錄，六合彩明牌夾報。「
    甲○○」提款廿二萬六千元之現金提款單，存摺、印鑑足稽，參以被告二人均無
    法交代上開不詳姓名男子年籍以供查證，及甲○○之上開帳戶內依卷附屏東郵局
    里港支局存提款交易詳情清單，於八十八年八月十日新開戶，至八十九年七月十
    五日止，祇有小額小筆存提款，結存金額只有二千零四十八元，自八十年七月十
    九日起，有大筆大額之存款提款多次等情，顯係二人多次提領交付六合彩詐欺集
    團分子無訛為其論據。
二、按犯罪事實應依證據認定之，無證據不得推定其犯罪事實；又不能證明被告犯罪
    者，應諭知無罪之判決，刑事訴訟法第一百五十四條、第三百零一條第一項分別
    定有明文。又認定不利於被告之事實，須依積極證據，苟積極證據不足為不利於
    被告事實之認定時，即應為有利於被告之認定，更不必有何有利之證據（最高法
    院三十年上字第八一六號判例參照）。另事實之認定，應憑證據，如未能發現相
    當證據，或證據不足以證明，自不得以推測或擬制之方法，以為裁判基礎（最高
    法院四十年台上字第八六號判例參照）。又認定犯罪事實所憑之證據，雖不以直
    接證據為限，間接證據亦包括在內；然而無論直接或間接證據，其為訴訟上之證
    明，須於通常一般之人均不致有所懷疑，而得確信其為真實之程度者，始得據為
    有罪之認定，倘其證明尚未達到此一程度，而有合理之懷疑存在，無從使事實審
    法院得有罪之確信時，即應由法院諭知被告無罪之判決（最高法院七十六年度台
    上字第四九八六號判例參照）。
三、訊據被告二人均堅決否認有何詐欺犯行，被告甲○○辯稱：伊係將提款卡、存款
    簿、印章交予乙○○憑以辦理信用卡之用，不知為六合彩詐騙集團所利用等語。
    被告乙○○辯稱：伊係於八十九年七月十五日撥打000000000號電話予
    陳代書，並將甲○○與伊之相關證件資料交予陳代書憑以辦理信用卡，嗣因陳代
    書言稱無法提領款項，乃與甲○○於同年月二十四日向郵局重新辦理後由伊於隔
    日至郵局依陳代書之指示提領款項而為警查獲等語。經查（一）甲○○上揭屏東
    縣里港郵局0000000000000帳號自八十九年七月十五日起即有多筆
    數萬元不等之金額提存，而其中於八十九年七月二十一日有一筆三十萬元款項係
    自桃園縣新屋鄉提領，此有里港郵局提供之甲○○帳戶交易明細表一紙可按（八
    十九年度偵字第四三四○號卷第三十八頁），次經調閱該次於新屋鄉之提款資料
    ，其中相關錄影帶因已逾保存期限無法提供，惟該次提款單上所蓋之甲○○印鑑
    ，顯與乙○○於為警查獲之時所蓋留之甲○○印鑑有所不符，是乙○○所辯因陳
    代書言稱無法提領款項，乃與甲○○於同年月二十四日向郵局重新辦理後，再由
    伊於隔日至郵局依陳代書之指示提領款項而為警查獲等語尚非顯無所據。（二）
    丁○○係以（○三）0000000、0000000與自稱洪姓經理之人連絡
    ，再依其指示匯入各該款項，業據丁○○於警訊供述在卷，並有該晨報所附之廣
    告一則可稽，而各該電話分係轉接至0000000000、00000000
    00，又0000000000話係於金門縣受話等情，有各該通聯紀錄在卷可
    稽。再依被告乙○○所提出之該000000000號電話及自由時報所附之廣
    告一則，上揭電話係由丙○○所申請，該電話每日均有大量之受話紀錄並再轉接
    至000000000號，且自八十九年七月二十五日被告乙○○以00000
    000000號行動電話撥打後，七月二十六日、七月三十日各僅一通電話撥打
    後即未再有何通話紀錄，嗣並於八十九年九月二十六日欠費拆機，而00000
    0000號電話亦為丙○○所申裝，並於八十九年八月三十一日拆機，有中華電
    信股份有限公司函覆及各通聯紀錄在卷可稽，又丙○○為七十二年次之女性住於
    雲林縣土庫鎮，其未曾申請過任何電話或手機使用，亦據證人丙○○供證在卷。
    復以被告乙○○於屏東縣林森郵局0000000帳號自八十九年七月十八日起
    在全國各地，確有多次提款項紀錄，此有屏東郵局回函所附之被告乙○○上揭帳
    號各項存提款詳情表一份可按，佐以前揭甲○○之帳戶提款亦係分散於全省各地
    ，凡此均見本件顯屬六合彩詐騙集團具計劃性之以人頭詐騙案件，是被告等所辯
    係不知情而受六合彩詐騙集團所利用等尚非顯無所據，此外復查無其他積極證據
    足資證明被告二人有公訴人所指之詐欺犯行，揆諸首揭說明，因認尚乏其他積極
    之證據，足資證明被告二人有公訴人所指之詐欺犯行，自應為被告二人無罪之判
    決。
據上論斷，應依刑事訴訟法第三百零一條第一項，判決如主文。
本案經檢察官呂乾坤到庭報行職務。
中      華      民      國      九十      年      一      月    三十    日
                                      臺灣屏東地方法院刑事第一庭
                                          法  官    郭書豪
右正本證明與原本無異。
對於本判決如有不服應於收受送達後十日內向本院提出上訴書狀上訴於台灣高等法院
高雄分院並按他造當事人之人數附具繕本。
                                          書記官    潘豐益
中      華      民      國      九十      年      一      月    三十    日


司法院資訊處製作；財團法人民間司法改革基金會備份。
